---
title: "Introdução ao R"
author: "Maurício Bueno"
date: "`r Sys.Date()`"
output:
  html_document:
    toc: yes
    toc_float:
      collapsed: no
  word_document:
    toc: yes
editor_options:
  chunk_output_type: console
---

```{r echo=FALSE}
knitr::opts_chunk$set(echo=TRUE, warning=FALSE, message=FALSE)
```

# Ativação dos pacotes

```{r}
library(readxl)
library(tidyverse)
library(knitr)
library(expss)
library(psych)
library(qgraph)

```

# Importação do banco de dados

```{r}
df1 <- 
read.csv("clayson_data_analysis.csv",
         stringsAsFactors = TRUE,
         blank.lines.skip = TRUE,
         encoding = "UTF-8")

```


# Limpeza do banco de dados
```{r}
df1 <- 
df1 %>% rename_with(.cols = 1:84,
                    .fn=~c(c("id","tcle","genero","idade","estado_civil","etnia",
                             "escolaridade","estado","cidade",
                             "ativ_satisfação","frequência","profissional"),
                             paste("f",1:36,sep = ""),
                             paste("ice",1:34,sep = ""),
                             c("teste","email")))

glimpse(df1)
```

# Propriedades psicométricas do ICE-R

## Inversão dos itens negativos

```{r}
# recode(df1[ ,c('ice3','ice16','ice28')]) <- c(1~5,2~4,3~3,4~2,5~1)
# OBS: o comando foi desligado porque a inversão já foi feita. Os itens já estão invertidos no objeto df1
```

## Fidedignidade
```{r}
# Fidedignidade dos fatores
rely_icer_reou <- df1 %>%
  select("ice1","ice5","ice8","ice9","ice15","ice23","ice26","ice29","ice31") %>%
  omega(poly=TRUE)
rely_icer_rebp <- df1 %>% 
  select('ice4','ice11','ice14','ice16','ice21','ice24','ice27') %>%
  omega(poly=TRUE)
rely_icer_expr <- df1 %>% 
  select('ice6','ice18','ice28','ice32') %>%
  omega(poly=TRUE)
rely_icer_perc <- df1 %>% 
  select('ice2','ice7','ice10','ice12','ice19','ice22','ice33') %>%
  omega(poly=TRUE)
rely_icer_reap <- df1 %>% 
  select('ice3','ice13','ice17','ice20','ice25','ice30','ice34') %>%
  omega(poly=TRUE)
rely_icer_icer <- df1 %>% select(ice1:ice34) %>%
  omega(poly=TRUE)

rely_icer_reou$omega.tot
rely_icer_rebp$omega.tot
rely_icer_expr$omega.tot
rely_icer_perc$omega.tot
rely_icer_reap$omega.tot

rely_icer_icer$omega.tot

rely_icer_reou$alpha
rely_icer_rebp$alpha
rely_icer_expr$alpha
rely_icer_perc$alpha
rely_icer_reap$alpha

rely_icer_icer$alpha

psych::alpha(df1[,c('reou','rebp','expr','perc','reap')])
```


## Cálculo das pontuações nos fatores
```{r}
# Cálculo das pontuações no Fator 1 (Regulação de Emoções em Outras Pessoas – 8 itens)
df1$reou <- df1 %>% 
            select("ice1","ice5","ice8",'ice9',"ice15","ice23","ice26","ice29","ice31") %>% 
            rowMeans()

# Cálculo das pontuações no Fator 2 (Regulação de Emoções de Baixa Potência – 7 itens)
df1$rebp <- df1 %>% 
            select('ice4','ice11','ice14','ice16','ice21','ice24','ice27') %>% 
            rowMeans()

# Cálculo das pontuações no Fator 3 (Expressividade Emocional – 4 itens)
df1$expr <- df1 %>%
            select('ice6','ice18','ice28','ice32') %>% 
            rowMeans()

# Cálculo das pontuações no Fator 4 (Percepção de Emoções – 7 itens)
df1$perc <- df1 %>% 
            select('ice2','ice7','ice10','ice12','ice19','ice22','ice33') %>% 
            rowMeans()

# Cálculo das pontuações no Fator 5 (Regulação de Emoções de Alta Potência – 8 itens)
df1$reap <- df1 %>% 
            select('ice3','ice13','ice17','ice20','ice25','ice30','ice34') %>% 
            rowMeans()

# Cálculo das pontuações no Fator Geral 
df1$icer = df1 %>% 
           select('reou','rebp','expr','perc','reap') %>% 
           rowMeans()
```


# Estatísticas descritivas ICE-r: Tabela para a dissertação
```{r}
data.frame(Fatores = c("Regulação de Emoções em Outras Pessoas (reou)",
                       "Regulação de Emoções de Baixa Potência (rebp)",
                       "Expressividade Emocional (expr)",
                       "Percepção de Emoções (perc)",
                       "Regulação de Emoções de Alta Potência (reap)",
                       "Competências Emocionais - Geral (icer)"),
           "Média" = c(round(mean(df1$reou,na.rm = TRUE),digits = 2),
                       round(mean(df1$rebp,na.rm = TRUE),digits = 2),
                       round(mean(df1$expr,na.rm = TRUE),digits = 2),
                       round(mean(df1$perc,na.rm = TRUE),digits = 2),
                       round(mean(df1$reap,na.rm = TRUE),digits = 2),
                       round(mean(df1$icer,na.rm = TRUE),digits = 2)),
           DesvPad = c(round(sd(df1$reou,na.rm = TRUE),digits = 2),
                       round(sd(df1$rebp,na.rm = TRUE),digits = 2),
                       round(sd(df1$expr,na.rm = TRUE),digits = 2),
                       round(sd(df1$perc,na.rm = TRUE),digits = 2),
                       round(sd(df1$reap,na.rm = TRUE),digits = 2),
                       round(sd(df1$icer,na.rm = TRUE),digits = 2)),
           "Ômega de McDonald" = c(round(rely_icer_reou$omega.tot,digits = 2),
                                   round(rely_icer_rebp$omega.tot,digits = 2),
                                   round(rely_icer_expr$omega.tot,digits = 2),
                                   round(rely_icer_perc$omega.tot,digits = 2),
                                   round(rely_icer_reap$omega.tot,digits = 2),
                                   round(rely_icer_icer$omega.tot,digits = 2)),
           "Alfa de Cronbach" =  c(round(rely_icer_reou$alpha,digits = 2),
                                   round(rely_icer_rebp$alpha,digits = 2),
                                   round(rely_icer_expr$alpha,digits = 2),
                                   round(rely_icer_perc$alpha,digits = 2),
                                   round(rely_icer_reap$alpha,digits = 2),
                                   round(rely_icer_icer$alpha,digits = 2))) %>% kable()

hist(df1$icer)
```
# Análise do DFS-BR (Fidedignidade)

```{r}
# Challenge Skill Balance (CSB); Autotelic Experience (AE); Transformation of Time (TT); Lost of Self-Consciousness (LSC); Sense of Control (SC); Concentration on the Task at Hands (CTH); Unambiguous Feedback (UF); Clear Goals (CG); and Merging of Action and Awareness (MAA).

names(df1)

rely_dfs_csb <- df1 %>% select("f1","f10","f19","f28") %>% omega(poly=TRUE)
rely_dfs_aex <- df1 %>% select("f9","f18","f27","f36") %>% omega(poly=TRUE)
rely_dfs_tti <- df1 %>% select("f8","f17","f26","f35") %>% omega(poly=TRUE)
rely_dfs_lsc <- df1 %>% select("f7","f16","f25","f34") %>% omega(poly=TRUE)
rely_dfs_sct <- df1 %>% select("f6","f15","f24","f33") %>% omega(poly=TRUE)
rely_dfs_cth <- df1 %>% select("f5","f14","f23","f32") %>% omega(poly=TRUE)
rely_dfs_ufb <- df1 %>% select("f4","f13","f22","f31") %>% omega(poly=TRUE)
rely_dfs_cgo <- df1 %>% select("f3","f12","f21","f30") %>% omega(poly=TRUE)
rely_dfs_maa <- df1 %>% select("f2","f11","f20","f29") %>% omega(poly=TRUE)

rely_dfs_csb$alpha
rely_dfs_aex$alpha
rely_dfs_tti$alpha
rely_dfs_lsc$alpha
rely_dfs_sct$alpha
rely_dfs_cth$alpha
rely_dfs_ufb$alpha
rely_dfs_cgo$alpha
rely_dfs_maa$alpha

rely_dfs_csb$omega.tot
rely_dfs_aex$omega.tot
rely_dfs_tti$omega.tot
rely_dfs_lsc$omega.tot
rely_dfs_sct$omega.tot
rely_dfs_cth$omega.tot
rely_dfs_ufb$omega.tot
rely_dfs_cgo$omega.tot
rely_dfs_maa$omega.tot
```

# Calculo das pontuações no DFS-BR
```{r}
df1$dfs_csb <- df1 %>% select("f1","f10","f19","f28") %>% rowMeans()
df1$dfs_aex <- df1 %>% select("f9","f18","f27","f36") %>% rowMeans()
df1$dfs_tti <- df1 %>% select("f8","f17","f26","f35") %>% rowMeans()
df1$dfs_lsc <- df1 %>% select("f7","f16","f25","f34") %>% rowMeans()
df1$dfs_sct <- df1 %>% select("f6","f15","f24","f33") %>% rowMeans()
df1$dfs_cth <- df1 %>% select("f5","f14","f23","f32") %>% rowMeans()
df1$dfs_ufb <- df1 %>% select("f4","f13","f22","f31") %>% rowMeans()
df1$dfs_cgo <- df1 %>% select("f3","f12","f21","f30") %>% rowMeans()
df1$dfs_maa <- df1 %>% select("f2","f11","f20","f29") %>% rowMeans()
```

# Estatísticas descritivas da DFS-BR
```{r}
# Challenge Skill Balance (CSB); Autotelic Experience (AE); Transformation of Time (TT); Lost of Self-Consciousness (LSC); Sense of Control (SC); Concentration on the Task at Hands (CTH); Unambiguous Feedback (UF); Clear Goals (CG); and Merging of Action and Awareness (MAA).

data.frame(Fatores = c("Challenge Skill Balance (CSB)",
                       "Autotelic Experience (AEx)",
                       "Transformation of Time (TTi)",
                       "Lost of Self-Consciousness (LSC)",
                       "Sense of Control (SC)",
                       "Concentration on the Task at Hands (CTH)",
                       "Unambiguous Feedback (UFb)",
                       "Clear Goals (CG)",
                       "Merging of Action and Awareness (MAA)"),
           "Média" = c(round(mean(df1$dfs_csb,na.rm = TRUE),digits = 2),
                       round(mean(df1$dfs_aex,na.rm = TRUE),digits = 2),
                       round(mean(df1$dfs_tti,na.rm = TRUE),digits = 2),
                       round(mean(df1$dfs_lsc,na.rm = TRUE),digits = 2),
                       round(mean(df1$dfs_sct,na.rm = TRUE),digits = 2),
                       round(mean(df1$dfs_cth,na.rm = TRUE),digits = 2),
                       round(mean(df1$dfs_ufb,na.rm = TRUE),digits = 2),
                       round(mean(df1$dfs_cgo,na.rm = TRUE),digits = 2),
                       round(mean(df1$dfs_maa,na.rm = TRUE),digits = 2)),
           DesvPad = c(round(sd(df1$dfs_csb,na.rm = TRUE),digits = 2),
                       round(sd(df1$dfs_aex,na.rm = TRUE),digits = 2),
                       round(sd(df1$dfs_tti,na.rm = TRUE),digits = 2),
                       round(sd(df1$dfs_lsc,na.rm = TRUE),digits = 2),
                       round(sd(df1$dfs_sct,na.rm = TRUE),digits = 2),
                       round(sd(df1$dfs_cth,na.rm = TRUE),digits = 2),
                       round(sd(df1$dfs_ufb,na.rm = TRUE),digits = 2),
                       round(sd(df1$dfs_cgo,na.rm = TRUE),digits = 2),
                       round(sd(df1$dfs_maa,na.rm = TRUE),digits = 2)),
           "Ômega de McDonald" = c(round(rely_dfs_csb$omega.tot,digits = 2),
                                   round(rely_dfs_aex$omega.tot,digits = 2),
                                   round(rely_dfs_tti$omega.tot,digits = 2),
                                   round(rely_dfs_lsc$omega.tot,digits = 2),
                                   round(rely_dfs_sct$omega.tot,digits = 2),
                                   round(rely_dfs_cth$omega.tot,digits = 2),
                                   round(rely_dfs_ufb$omega.tot,digits = 2),
                                   round(rely_dfs_cgo$omega.tot,digits = 2),
                                   round(rely_dfs_maa$omega.tot,digits = 2)),
           "Alfa de Cronbach" =  c(round(rely_dfs_csb$alpha,digits = 2),
                                   round(rely_dfs_aex$alpha,digits = 2),
                                   round(rely_dfs_tti$alpha,digits = 2),
                                   round(rely_dfs_lsc$alpha,digits = 2),
                                   round(rely_dfs_sct$alpha,digits = 2),
                                   round(rely_dfs_cth$alpha,digits = 2),
                                   round(rely_dfs_ufb$alpha,digits = 2),
                                   round(rely_dfs_cgo$alpha,digits = 2),
                                   round(rely_dfs_maa$alpha,digits = 2))) %>% kable()

view(df1)
```


# Correlações entre os fatores do ICE-R e da Escala de Crenças de Eficácia dos Professores

```{r}
names(df1)
cor_matrix <- corr.test(df1[,85:90],df1[,91:99])

cor_matrix$stars %>% pander::pander() # não está apresentado a opção stars

heatmap(cor_matrix$r)
```

# Análise fatorial
```{r}

df1 %>% select(85:89,91:99) %>% scree()
df1 %>% select(85:89,91:99) %>% fa.parallel(cor = "poly")

df1 %>% select(85:89,91:99) %>% fa(nfactors = 1, fm = "wls", rotate = "promax")
```


# Identificação de grupos de pessoas com alta e baixa IE
```{r}
hist(df1$icer)
mean(df1$icer, na.rm = TRUE)
sd(df1$icer, na.rm = TRUE)

df1$ie_cod <- ifelse(df1$icer < mean(df1$icer, na.rm = TRUE) - sd(df1$icer, na.rm = TRUE),1,
                     ifelse(df1$icer > mean(df1$icer, na.rm = TRUE) + sd(df1$icer, na.rm = TRUE),2,NA))

count(df1,ie_cod)
```

# Análise de redes
```{r}

# heatmap
cor.plot(cor_auto(df1[,c(85:89,91:99)]))

# rede

color <- c("blue","pink")
groups <- list("Competências Emocionais" = 1:5,
               Flow = 6:14)
ie_flow_g <- qgraph(cor_auto(df1[,c(85:89,91:99)]),
                    nodeNames = colnames(df1[c(85:89,91:99)]),
                    groups = groups,
                    color = c("cornflowerblue", "hotpink2"),
                    posCol = "blue",
                    labels = colnames(df1[c(85:89,91:99)]),
                    layout = "spring",
                    graph = "cor",
                    sampleSize = 207,
                    treshold = TRUE,
                    minimum = 0.1,
                    lambda.min.ratio = .002)

ie_flow_g <- qgraph(cor_auto(df1[,c(85:89,91:99)]),
                    nodeNames = colnames(df1[c(85:89,91:99)]),
                    groups = groups,
                    color = c("cornflowerblue", "hotpink2"),
                    posCol = "blue",
                    labels = colnames(df1[c(85:89,91:99)]),
                    layout = "spring",
                    graph = "glasso",
                    sampleSize = 207,
                    treshold = TRUE,
                    minimum = 0.1,
                    lambda.min.ratio = .002)

ie_flow_g$plotOptions
cor.plot(getWmat(ie_flow_g),numbers = TRUE)
```

